【裁判字號】    97,財管,73
【裁判日期】    980306
【裁判案由】    指定遺產管理人
【裁判全文】
臺灣桃園地方法院民事裁定              97年度財管字第73號
聲  請  人  台北富邦商業銀行股份有限公司
法定代理人  韓蔚廷
訴訟代理人  乙○○
相  對  人
即被繼承人  丙○○（亡）
關  係  人
即被選定人  甲○○
                        樓
上列聲請人聲請選任被繼承人丙○○遺產管理人事件，本院裁定
如下：
    主  文
選任關係人甲○○為被繼承人丙○○（男，民國41年5 月25日出
生，身分證統一編號：Ｚ000000000號，生前最後住所：桃園縣龜
山鄉○○村○○路○段1206之7 號4 樓5 號）之遺產管理人。
准對被繼承人丙○○之繼承人為承認繼承之公示催告。
關係人甲○○應於收受本裁定之日起二十日內，將本裁定登載於
公報、新聞紙或其他相類之傳播工具。
被繼承人丙○○之繼承人應自前項公示催告最後登載公報、新聞
紙或其他相類之傳播工具之日起壹年內承認繼承，上述期限屆滿
，無繼承人承認繼承時，被繼承人丙○○之遺產於清償債權並交
付遺贈物後，如有剩餘即歸屬國庫。
聲請程序費用由被繼承人丙○○之遺產負擔。
    理  由
一、按繼承開始時，繼承人有無不明，而無親屬會議或親屬會議
    未於1 個月內選定遺產管理人者，利害關係人得聲請法院選
    任遺產管理人，並由法院依公示催告程序，定6 個月以上之
    期限，公告繼承人，命其於期限內承認繼承，民法第1177條
    、第1178條第1 項、第2 項規定甚明。又上開規定依民法第
    1176條第6 項規定，於繼承人均拋棄繼承權者準用之。
二、本件聲請意旨略以：被繼承人丙○○生前於民國96年1 月10
    日向聲請人借款新台幣（下同）106 萬元，迄今尚積欠借款
    本金1,002,506 元。詎被繼承人丙○○於97年6 月22日死亡
    ，其法定順位繼承人均已具狀聲明拋棄繼承，並經法院准予
    備查在案，且其繼承人未依民法相關規定召開親屬會議，以
    致聲請人之債權無法行使，爰依民法第1178條第2 項、非訟
    事件法第78條第1 項前段之規定，聲請指定甲○○為遺產管
    理人等語，並提出戶籍謄本、繼承系統表、抵押權設定契約
    書等影本為證。
三、經查，本院依職權調閱97年繼字第985 、1010、1075、1036
    號拋棄繼承卷宗，被繼承人丙○○之第一順位至第三順位繼
    承人確均已拋棄繼承，其復無第四順位繼承人，而被繼承人
    丙○○死亡後，亦未見被繼承人親屬依民法相關規定召開親
    屬會議選定遺產管理人，並依民法第1177條規定向本院報明
    之情形，故堪認被繼承人丙○○所遺財產，現確係處於無人
    繼承之狀態，而被繼承人丙○○對聲請人尚負有因借款債務
    存在，有房屋貸款契約書及他項權利證明書、抵押權設定契
    約書等影本在卷可稽，亦堪信聲請人主張其具有法律上利害
    關係乙節為真實，則聲請人聲請選任被繼承人丙○○之遺產
    管理人，自屬有據，應予准許。本院審酌聲請人聲請選任之
    遺產管理人甲○○為被繼承人丙○○之配偶，則其對被繼承
    人之財產狀況應較他人為了解，又甲○○已同意擔任被繼承
    人丙○○之遺產管理人，此有同意書在卷可稽，是本院認選
    任甲○○為被繼承人丙○○之遺產管理人應屬適宜，並依法
    為承認繼承之公示催告。
四、依非訟事件法第157條裁定如主文。
中    華    民    國    98    年    3     月     6    日
                  家事法庭法  官  張益銘
以上正本係照原本作成。
如對本裁定抗告須於裁定送達後10日內向本院提出抗告狀，並應
繳納抗告費新台幣1,000 元。
中    華    民    國    98    年    3     月     6    日
                          書記官  許白梅


司法院資訊處製作；財團法人民間司法改革基金會備份。
